【裁判字號】    90,上易,2
【裁判日期】    900425
【裁判案由】    損害賠償
【裁判全文】
臺灣高等法院民事判決  九十年度上易字第二號
    上  訴  人    甲○○
    被  上訴人    乙○○
右當事人間請求損害賠償事件，上訴人對於中華民國八十九年十月三十一日臺灣臺北
地方法院八十九年度北訴字第八號第一審判決提起上訴，本院判決如左：
    主     文
上訴駁回。
第二審訴訟費用由上訴人負擔。
    事    實
甲、上訴人方面：
一、聲明：(一)原判決廢棄。(二)右廢棄部分，被上訴人應給付上訴人精神慰撫金新台幣
    （下同）六十萬元及自起訴狀繕本送達之翌日起至清償日止按年息百分之五計算
    之利息。
二、陳述：除與原判決記載相同者，茲引用之外，補稱：
(一)、被上訴人提出之進貨單非真正，被上訴人是否確有失竊劍蘭花，顯有疑義，其於
    人潮眾多之環南綜合市場（下稱環南市場），向警員誣告上訴人偷竊其劍蘭花，
    並於上訴人所經營之攤位前，要求警員將其所有之劍蘭花扣押，嚴重妨害上訴人
    之名譽，且上訴人已告知被上訴人該花係從濱江花市批發而來，被上訴人欲仍執
    意找警察，被上訴人之行為縱非故意亦屬過失，被上訴人自應賠償上訴人精神上
    之損害。
(二)、依被上訴人書立之道歉書，被上訴人不得再與上訴人會面，否則即應賠償上訴人
    慰撫金，而所謂不得再與上訴人會面，係指被上訴人不得在環南市場賣花，惟被
    上訴人迄今仍在環南市場乙棟賣花，上訴人自得依上開道歉書請求慰撫金。且被
    上訴人在原審八十九年三月九日言詞辯論時，自承道歉書係其簽名，顯已同意上
    訴人請求精神慰撫金，對訴訟標的有認諾之效力。
(三)、被上訴人一再自認與上訴人會面之事實，經上訴人以存證信函通知其勿再與上訴
    人會面，但其每日仍在環南市場內叫賣花，常與上訴人會面，使上訴人持續回想
    被其誣告、誹謗等受辱之精神痛苦。
(四)、依台北市零售市場管理規則第十條及台北市攤販管理規則第十二條規定，非公有
    市場攤商不得進入市場內營業，被上訴人自不得在上訴人可看見之周遭做生意。
(五)、上訴人係國小畢業，月入約五、六萬元，有市揚攤位及房屋一戶。且上訴人經常
    至世界各國佈道，素享有信用、誠實之聲譽，竟遭被上訴人指為偷竊，精神上備
    感痛苦。
乙、被上訴人方面：
一、聲明：上訴駁回。
二、陳述：除與原判決記載相同者，茲引用之外，補稱：
(一)、被上訴人並無毀損上訴人名譽之故意犯行。
(二)、被上訴人係國小畢業，目前沒有工作，月入不到一萬元，有房屋一戶。
丙、本院依職權調閱台灣台北地方法院八十六年度訴字第二七二六號刑事全卷。
    理    由
一、按民事訴訟法第三百八十四條所謂訴訟標的之認諾係指被告對於原告依訴之聲明
    所為關於某法律關係之請求，向法院為承認者而言；被上訴人在原審八十九年三
    月九日言詞辯論時，僅自承道歉書係其簽名，並未同意上訴人精神慰撫金之請求
    ，尚不發生認諾之效力，合先予敘明。
二、上訴人起訴主張：被上訴人於民國（下同）八十六年二月六日上午五時許，在台
    北市環南市場內，意圖使上訴人受刑事處分，向台北市政府警察局萬華分局華江
    派出所主管張耀仁誣指上訴人竊取其劍蘭，並引領主管到上訴人攤位前，於眾人
    圍觀之際，意圖散布於眾，指摘上訴人竊花，毀損上訴人之名譽，嗣後被上訴人
    書立道歉書，言明不再與上訴人會面，否則即應賠償慰撫金，惟被上訴人迄今仍
    在環南市場內賣花，常與上訴人碰面，爰依民法第一百九十五條及道歉書之約定
    ，求為命被上訴人應賠償上訴人精神慰撫金六十萬元及法定遲延利息之判決。
三、被上訴人否認有毀損上訴人名譽之故意犯行，辯稱：伊當日確有失竊劍蘭花，見
    上訴人攤位上有多於其失竊數量之劍蘭花，與其失竊之花相類似，乃前至上訴人
    攤位前查看訊問，未為上訴人理睬，遂以電話報警，會警查看後證實非伊所失竊
    之花後，伊已向上訴人道歉，伊並無誣告及謗誹之意，且上訴人請求之金額過高
    等語，資為抗辯。
四、查，被上訴人係環南市場之流動攤販，於八十六年二月六日上午五時許，因發現
    其所進貨之劍蘭花失竊，乃電話報警處理，於市場內與台北市政府警察局萬華分
    局華江派出所主管張耀仁相遇，即帶引張耀仁至上訴人攤位指認上訴人所賣之劍
    蘭花，經檢視非其所失竊之花卉後，當場向上訴人道歉，上訴人不予接受；嗣兩
    造於同年二月二十七日經萬華區柳鄉里里長李茂雄協調，由被上訴人簽立道歉書
    ，被上訴人即在李茂雄面前向上訴人道歉之意等事實，為張耀仁在上訴人告訴被
    上訴人誣告、誹謗等刑事案件偵審中證述明確，且有兩造所不爭執之道歉書在卷
    可稽，並經證人李茂雄在本院審理中證述明確，自堪信為真實。
五、按故意或過失不法侵害他人權利者，負損害賠償責任；又不法侵害他人之身體、
    健康、名譽或自由者，被害人雖非財產上之損害，亦得請求賠償相當之金額，惟
    應就權利被侵害之事實負舉證責任，民法第一百八十四條第一項前段、第一百九
    十五條第一項及民事訴訟法第二百七十七條分別定有明文；又名譽為人在社會上
    享有一般人對其品德、聲望或信譽等所加之評價，是屬於一個人在社會上所受之
    價值判斷，因此名譽有無受損害，應以社會上對其評價是否貶損客觀判斷之，至
    於主觀上是否感受損害，並非認定標準。經查，兩造同在環南市場賣花，被上訴
    人於八十五年二月六日確有進貨蘭花而遭竊一節，業據證人張連芬及同在環南市
    場為攤販之楊進固於原法院刑事庭審理時證述明確（見原法院八十六年度訴字第
    二七二六號刑事案卷第四十五頁），並有被上訴人提出於八十六年二月六日十方
    花卉批發中心送貨十二束劍蘭共價三千元與被上訴人之進貨單據及該批發中心之
    名片可按（見前揭卷第三十五頁），參酌劍蘭花卉外觀上頗為相同，被上訴人因
    上訴人擺設之花卉與其失竊之花卉同屬劍蘭且為數甚多，而外觀又甚為相似，因
    而懷疑係上訴人所竊，會警前往求證，其行為固非適當；惟被上訴人並未公然直
    指上訴人竊取，僅係前往求證，經檢視上訴人所擺設之花卉無法確定為其失竊之
    劍蘭後，即當場向上訴人道歉，足見被上訴人辯稱其無誣告、誹謗及妨害上訴人
    名譽之故意等語，應堪採信。是本件純屬被上訴人因懷疑而有所誤會，其會警在
    求證過程中，即當場澄清道歉，客觀上並不足使上訴人在社會上所受之評價因而
    貶損，僅係上訴人個人主觀上之情感感受損害而已。上訴人告訴被上訴人誣告、
    誹謗等罪，亦經原法院八十六年度訴字第二七二六號、本院八十七年度上訴字第
    一七九五號、最高法院八十九年度台上字第三七一二號刑事判決被上訴人無罪確
    定在案，上訴人主張被上訴人侵害其名譽，依民法第一百九十五條規定，請求被
    上訴人賠償精神慰撫金，自屬無據。
六、上訴人另主張被上訴人違反不得再與上訴人會面，即不得在環南市場賣花之協議
    ，則依道歉書之約定，上訴人亦得請求精神慰撫金云云。經查，被上訴人於八十
    七年二月二十七日所簽立之道歉書第二條載稱：「．．被告乙○○就即日起確勿
    再與受害人甲○○會面，否則甲○○即得依民法相關規定請求被告賠償巨額之精
    神慰藉金．．」等語；上訴人雖主張所謂勿再與其會面，意指被上訴人從此不得
    在環南市場賣花，惟自上開戀定之文義觀之，被上訴人並無同意此後不在環南市
    場賣花之意，且為兩造協議之證人李茂雄到庭證稱：「．．道歉書第二條的意思
    是兩方這件事就此解決，以後不要有爭執，兩造是住同里，又是同行同業，事實
    上不可能不會面。被上訴人不能在上訴人看得到地方周遭做生意，因我是市場總
    務，如果看到告訴我，我會趕走被上訴人。環南市場有甲、乙、丙、丁棟，每棟
    都是密閉建築物，上訴人在乙棟攤位賣花，道歉書書立後，我沒有看過被上訴人
    到乙棟賣花，若被上訴人在甲、丙、丁棟賣時，上訴人應看不到」等語；由是可
    見，所謂之不再與上訴人會面，應係指被上訴人不得刻意與上訴人會面，或在上
    訴人固定攤位周遭賣花而言。若謂被上訴人從此不得在環南市場賣花，或與上訴
    人在市場內偶偶相碰面亦屬違反約定，顯非事理之平。至被上訴人是否違反台北
    市零售市場管理規則第十條及台北市攤販管理規則第十二條規定，不得進入市場
    內營業，乃另一問題，與本件被上訴人是否違約之認定無關。上訴人既未舉證證
    明被上訴人自簽立道歉書後，仍在其固定攤位周遭賣花，自難認被上訴人有違約
    情事。從而，上訴人依道歉書之約定請求被上訴人賠償精神慰撫金，亦不足為取
    。
七、綜上所述，被上訴人並未侵害上訴人之名譽，且無違約之情形，上訴人依民法第
    一百九十五條及道歉書之約定，請求被上訴人賠償精神慰撫金六十萬元及自起訴
    狀繕本送達之日起至清償日止，依年息百分之五計算之利息，即屬無據，應予駁
    回。原審為上訴人敗訴之判決並無不合。上訴意旨指摘原判決不當，求予廢棄改
    判，為無理由，應予駁回。
八、據上論結，本件上訴為無理由，依民事訴訟法第四百四十九條第一項、第七十八
    條，判決如主文。
中      華      民      國    九十      年      四      月    二十五    日
                                民事第三庭
                                    審判長法  官  張  宗  權
                                          法  官  陳  永  昌
                                          法  官  吳  秀  美
右正本係照原本作成。
不得上訴。
中      華      民      國    九十      年      五      月      二      日
                                          書記官  常  淑  慧


司法院資訊處製作；財團法人民間司法改革基金會備份。
